---
title: nlmixr2建模示例1
author: zdd
date: "`r format(Sys.time(), '%d %B, %Y')`"
output: 
  html_document:
    toc: true
  word_document:
    toc: true
---

```{r, echo=FALSE}
knitr::opts_chunk$set(
  collapse = TRUE,
  comment = "#>",
  message = FALSE,
  warning = FALSE,
  out.width = "100%",
  cache = TRUE
)
```

载入需要的R包

```{r setup}
library(xgxr)
library(nlmixr2)
library(ggPMX)
library(patchwork)
library(tidyverse)
library(skimr)
library(GGally)
```

# step 1:读取和处理数据

先设置R工作路径 使用read_csv()读入以,为分隔符的文件，使用read_table()读入以空格为分隔符的文件

```{r read}
#setwd("C:/Users/zhang/Desktop/nlmixr2/ex1") #设置数据所在文件夹为R工作路径
#pkdata <- read_csv("pktab1", skip = 1)
pkdata <- read_table("pktab1", skip = 1)
```

查看数据结构，注意行数和列数是否正确

```{r view}
glimpse(pkdata)
#str(pkdata)
#View(pkdata)
```

用tidyverse处理数据，生成其他数据列，将分类型数据改为因子型，方便后续处理和建模

```{r mutate}
pkdata <- 
  pkdata %>% 
  mutate(days = factor(ifelse(TIME < 24, "Day 1", "After Day 1")),
         SEX = factor(SEX),
         CENT = factor(CENT))
```

# step2: 探索性数据分析（EDA）

提取ID列表和协变量列表

查看数据ID列表和个数，核对是否符合预期

```{r ID_list}
ID_list <- pkdata %>% distinct(ID)
ID_list %>% pull()
ID_list %>% count() %>% knitr::kable()
```

提取给药行（每个ID的第一行）数据生成协变量列表，方便后续对每个个体的协变量进行描述性统计和作图

```{r cov_data}
covdata <- pkdata %>% distinct(ID, .keep_all = T) 
covdata %>% head(10) %>% knitr::kable()
```

进行协变量描述性统计，协变量可以按照因子（比如SEX）分层后再描述性统计

```{r skim}
colnames(covdata)#查看列名
covdata %>%  
  #filter(SEX == 0) %>%  #取SEX某个水平子集
  select(c(WT, CRCL, AGE, SEX, CENT)) %>% 
  skim()
```

取多个因子生成交叉频数和比例表

```{r n_prop}
covdata %>% 
  count(SEX, CENT) %>% 
  mutate(prop = n/sum(n)*100) %>% 
  knitr::kable()
```

使用xgx包核对数据,注意该函数对数据列的要求

```{r xgx_check}
check <- xgx_check_data(pkdata, c("WT", "CRCL", "AGE", "SEX", "CENT"))
knitr::kable(check$summary)
knitr::kable(head(check$data_subset))
knitr::kable(check$cts_covariates)
knitr::kable(check$cat_covariates)
```

## 计算PK参数并作dose_parameter图

```{r pk_params}
PK_params <- pkdata %>%
  filter(days == "Day 1") %>%
  group_by(ID) %>%
  summarize(
    Cmax = max(DV, na.rm = TRUE),
    Tmax = TIME[which.max(DV)],
    Tlast = TIME[length(TIME)],
    Ctrough = DV[length(TIME)],
    AUClast = sum(diff(TIME) * (DV[-1] + DV[-length(DV)]) / 2),
    DOSE =AMT[1]
  )

PK_params %>% head(10) %>% knitr::kable()
```

作AUClast vs Dose图，注意观察dose与AUC线性关系

此处只有一个dose level，观察不出关系

```{r auc_dose}
AUC_dose <- covdata %>% 
  select(c(ID, AMT)) %>% 
  right_join(PK_params, by = "ID")

AUC_dose %>% 
  ggplot(aes(x = AMT,
             y = AUClast)) +
  geom_boxplot() +
  geom_jitter(width = 0.1) +
  theme_bw2()
```

## 作矩阵图，观察数据协变量分布情况以及哪些协变量共线性

```{r matrix}
covdata %>% 
  ggpairs(columns = c("AGE", "WT", "CRCL"),
          aes(color = SEX,
              alpha = 0.5),
          lower = list(continuous = "smooth"))

# 分类协变量和连续协变量混合
covdata %>% 
  ggpairs(columns = c("AGE", "WT", "CRCL", "CENT", "SEX"),
          aes(#color = SEX,
              alpha = 0.5),
          lower = list(combo = "facetdensity"))
```

## 使用xGx包作药时曲线图

创建所有个体的血浆浓度图

```{r conc_time}
ggp1<-
  pkdata %>% 
  filter(TIME%%24 != 0) %>% 
  ggplot(aes(x = TIME, y = DV)) +
  geom_line(aes(group = ID), color = "grey50",
            linewidth = 1, alpha = 0.3) +
  labs(y = "Conc. (ng/mL)") +
  theme(legend.position = "none")
print(ggp1)

# 将x轴从小时改为天，并添加适当的标签
ggp2 <- ggp1 + 
  xgx_scale_x_time_units(units_dataset = "hours", units_plot = "days")
print(ggp2)

# ggp1改为半对数图
ggp3 <- ggp1 + xgx_scale_y_log10()
print(ggp3)
# 提示使用什么模型?

# 如果数据具有相似的采样时间，XGX可以总结平均值加95% CI 
ggp4 <- ggp3 + xgx_geom_ci(aes(x = TIME, color = NULL, group = NULL, shape = NULL), conf_level = 0.95)
print(ggp4)

# 在线性尺度上作图（CI是假设对称的，导致CI跨越零）
ggp5 <- ggp1 + xgx_geom_ci(aes(x = TIME, color = NULL, group = NULL, shape = NULL), conf_level = 0.95)
print(ggp5)

# 作中位数和95%的数据区间图
ggp6 <- ggp1 + xgx_geom_pi(aes(x = TIME, color = NULL, group = NULL, shape = NULL)) 
print(ggp6)
ggp7 <- ggp6 + xgx_annotate_status(status = "DRAFT") #添加水印"DRAFT"表示非最终结果
ggp7
```

# step 3: 估计模型初始值

使用PKNCA包计算密集采样个点单次给药的PK参数

```{r nca}
# 载入PKNCA包
library(PKNCA)
# 准备数据
nca_data <- pkdata %>%
  filter(days == "Day 1")
# 设置NCA参数
conc_obj <- PKNCAconc(nca_data, 
                      DV ~ TIME | ID,
                      concu = "ng/mL",
                      timeu = "hr")
dose_data <- pkdata %>%
  filter(EVID == 1,
         days == "Day 1")
dose_obj <- PKNCAdose(dose_data,
                      AMT ~ TIME | ID,
                      doseu = "mg")
# 执行NCA分析
PKNCA_manual <- data.frame(start=0,
                           end=Inf,
                           cmax=TRUE,
                           tmax=TRUE,
                           half.life=TRUE,
                           aucinf.obs=TRUE,
                           auclast=TRUE,
                           vz.obs=TRUE,
                           vz.pred=FALSE,
                           cl.obs=TRUE,
                           cl.pred=FALSE)
PKNCA_obj <- PKNCAdata(conc_obj, 
                       dose_obj,
                       intervals=PKNCA_manual)
results_obj <- pk.nca(PKNCA_obj)
# 查看结果
summary(results_obj) %>% knitr::kable()
```

粗略的计算模型初始值

NCA得到CL_nca和V_nca，如果建模一房室模型，cl = CL_NCA，vc = V_nca；如果建模二房室模型，cl = Q = CL_nca，vc = vp = V_nca / 2

# step 4_1: 建模一房室比例型残差模型

转化DV的单位从ng/mL到mg/L，与AMT和PK参数单位一致

```{r convert_DV}
pkdata <- mutate(pkdata,
                 DV = DV/1000)
```

```{r run001}
one.cmt.prop <- \(){
  ini({
    # 在ini模块定义初始值，类似NONMEM的$THETA、$OMEGA和$SIGMA
    # 使用赋值操作符（<-或=）定义theta值和残差，用~定义Etas
    # theta和残差的标签会在最终输出中以parameter名出现
    lcl = log(6.65)  #log Cl (L/h)
    lv  = log(135)      #log v (L)
    eta.cl ~ 0.1
    eta.v ~ 0.1
    prop.err = 0.15   #proportional error (SD/mean)
  })
  model({
    # 定义模型结构
    cl = exp(lcl + eta.cl)
    v  = exp(lv  + eta.v )
    ## 使用linCmt自动定义解析解模型
    ## 残差为比例误差
    linCmt() ~ prop(prop.err)
  })
}
# 清理缓存，确保没有剩余的旧模型
rxClean()
# 检查模型和nlmixr2所做的一些假设
nlmixr2(one.cmt.prop())
# 使用nlmixr2估计参数
run001 <- 
  nlmixr2(
    one.cmt.prop,    #建模初始值和模型结构
    pkdata,            #建模数据集
    est = "saem",      #估计算法，常用focei和seam
    #the SAEM minimisation options:
    saemControl(nBurn = 200, #200 SAEM burn-in iterations (the default)
                nEm   = 300, #300 EM iterations (the default)
                print = 50), #print every 50th iteration
    #only print every 50th estimation step (default=1 which gives endless output)
    tableControl(cwres = TRUE, npde = TRUE) #calculates NONMEM-style conditional weighted residuals and npde for diagnostics
  ) # 可以用addCwres和addNpde后面添加cwres和npde

# 建模结果存储在nlmixr2对象中，查看结果
run001
```

保存建模结果以备将来使用

```{r save_model}
save(run001, file = "run001.Rdata")
#load(file = "run001.Rdata") #载入保存过的建模结果
```

对于SAEM算法，可以使用参数跟踪图来检查收敛性

```{r trace}
traceplot(run001)
```

# step 5_1: 模型评价_run001

查看目标函数值（OFV）/赤池信息准则（AIC）/条件数/参数值等

```{r}
run001$objDf
```

查看参数估算值与相对标准误与个体间变异的收缩(ETA Shrinkage) 

```{r}
run001$parFixed %>% knitr::kable()
```

可以从run001直接导出以上汇总信息，此处未展示结果

```{r, echo=TRUE, results='hide'}
run001
```

查看个体间变异的收缩(ETA Shrinkage) 和残差变异的收缩(EPS Shrinkage)

```{r}
run001$shrink %>% knitr::kable()
```

使用nlmixr2内置的基本拟合图，此处未展示结果

```{r, echo=TRUE, results='hide', fig.show='hide'}
run001 %>% plot() #生成大量诊断图
```

## 使用ggPMX进行模型评价

首先构造ggPMX控制器

```{r}
ctr001 <- pmx_nlmixr(run001,
                     conts = c("WT", "CRCL", "AGE"), #连续变量名
                     cats = c("SEX", "CENT"), #分类变量名
                     vpc = FALSE,
                     settings = pmx_settings(is.draft = TRUE))
```

ggPMX控制器可以生成各种诊断图，使用plot_names()查看所有图名，用pmx_plot_前缀加图名生成图

```{r}
ctr001 %>% plot_names()
```

生成DV vs PRED plot

```{r}
ctr001 %>% pmx_plot_dv_pred(scale_x_log10=TRUE, scale_y_log10=TRUE) + labs(title = "观测值 vs 群体预测值")
```

生成DV vs IPRED plot 

```{r}
ctr001 %>% pmx_plot_dv_ipred(scale_x_log10=TRUE, scale_y_log10=TRUE)
```

生成个体预测诊断图

```{r}
ctr001 %>% pmx_plot_individual(facets = list(nrow = 3, ncol = 3), which_pages = "all")
```

生成条件加权残差(CWRES)相关的诊断图 CWRES基于FOCE算法计算而来，性能优于加权残差(WRES,目前很少使用) 

CWRES-时间散点图

```{r}
ctr001 %>% pmx_plot_cwres_time()
```

CWRES-群体预测值散点图:

```{r}
ctr001 %>% pmx_plot_cwres_pred()
ctr001 %>% pmx_plot_cwres_cpred()
```

观察Cwres是否符合正态分布

```{r}
ctr001 %>% pmx_plot_cwres_qq()
```

个体加权残差(IWRES)相关的诊断图 评估模型的系统性偏差;检测残差模型是否合适;识别异常个体或异常数据

```{r}
ctr001 %>% pmx_plot_iwres_time()
ctr001 %>% pmx_plot_iwres_ipred()
```

绝对个体加权残差来研究残差误差模型

```{r}
ctr001 %>% pmx_plot_abs_iwres_ipred()
```

绝对个体加权残差与时间的关系，以检测模型差异

```{r}
ctr001 %>% pmx_plot_abs_iwres_time()
```

观察iwres是否符合正态分布

```{r}
ctr001 %>% pmx_plot_iwres_qq()
ctr001 %>% pmx_plot_iwres_dens()
```

基于经验贝叶斯估计(EBE)的诊断图

ETA与协变量的散点图/箱线图 基于视觉评估参数与协变量之间的相关性.连续型协变量适宜采用散点图,分级型协变量则适合使用箱型图 ETA高收缩时,ETA与协变量的关系图可能会失真

```{r}
ctr001 %>% pmx_plot_eta_conts()
ctr001 %>% pmx_plot_eta_cats()
```

PK参数之间的ETA散点图 考察参数间的相关性.如存在相关性,可通过协方差纳入 ETA高收缩时,ETA与ETA之间的关系图可能会失真

```{r}
ctr001 %>% pmx_plot_eta_matrix()
```

ETA直方分布图与Q-Q图

ETA的直方图和QQ图可检验参数的ETA是否呈正态分布,以及ETA模型是否合理

```{r}
ctr001 %>% pmx_plot_eta_box() 
ctr001 %>% pmx_plot_eta_hist() 
ctr001 %>% pmx_plot_eta_qq()
```

基于模拟(Simulated-based)的诊断图

npde vs pred plot

```{r}
ctr001 %>% pmx_plot_npde_qq()
ctr001 %>% pmx_plot_npde_pred()
ctr001 %>% pmx_plot_npde_time()
ctr001 %>% pmx_plot_npd_epred()
# 可以修改图形选项
# ctr001 %>% pmx_plot_npde_time(smooth = list(color="blue"), 
# point = list(shape=4), 
# is.draft=TRUE, 
# labels = list(x = "Time (hours)", 
#               y = "Normalized PDE"))
```

# step 4_2: 更新为二房室比例型残差模型

```{r run002}
two.cmt.prop <- \(){
  ini({
    # 在ini模块定义初始值，类似NONMEM的$THETA、$OMEGA和$SIGMA
    # 使用赋值操作符（<-或=）定义theta值和残差，用~定义Etas
    # theta和残差的标签会在最终输出中以parameter名出现
    lcl = log(6.34)  #log Cl (L/h)
    lQ = log(6.34)  #log Cl (L/h)    
    lvc  = log(55)      #log v (L)
    lvp  = log(55)      #log v (L)    
    eta.cl ~ 0.287
    eta.Q ~ 0.287
    eta.vc ~ 0.312
    eta.vp ~ 0.312
    prop.err = 0.224   #proportional error (SD/mean)
  })
  model({
    # 定义模型结构
    cl = exp(lcl + eta.cl)
    Q = exp(lQ + eta.Q)
    vc  = exp(lvc  + eta.vc )
    vp  = exp(lvp  + eta.vp )
    ## 使用linCmt自动定义解析解模型
    ## 残差为比例误差
    linCmt() ~ prop(prop.err)
  })
}
# 清理缓存，确保没有剩余的旧模型
rxClean()
# 检查模型和nlmixr2所做的一些假设
nlmixr2(one.cmt.prop())

## 使用nlmixr2估计参数
run002 <- 
  nlmixr2(
    two.cmt.prop,    #建模初始值和模型结构
    pkdata,            #建模数据集
    est = "saem",      #估计算法，常用focei和seam
    #the SAEM minimisation options:
    saemControl(nBurn = 200, #200 SAEM burn-in iterations (the default)
                nEm   = 300, #300 EM iterations (the default)
                print = 50), #print every 50th iteration
    #only print every 50th estimation step (default=1 which gives endless output)
    tableControl(cwres = TRUE, npde = TRUE) #calculates NONMEM-style conditional weighted residuals and npde for diagnostics
  ) # 可以用addCwres和addNpde后面添加cwres和npde


## 建模结果存储在nlmixr2对象中，查看结果
run002
```

保存建模结果以备将来使用

```{r}
save(run002, file = "run002.Rdata")
#load(file = "run002.Rdata") #载入保存过的建模结果
```

对于SAEM算法，可以使用参数跟踪图来检查收敛性

```{r}
traceplot(run002)
```

# step 5_2: 模型评价_run002

查看目标函数值（OFV）/赤池信息准则（AIC）/条件数/参数值等

```{r}
run002$objDf %>% knitr::kable()
```

查看参数估算值与相对标准误与个体间变异的收缩(ETA Shrinkage) 

```{r}
run002$parFixed %>% knitr::kable()
```

可以从run002直接导出以上汇总信息，此处未展示结果

```{r, echo=TRUE, results='hide'}
run002
```

查看个体间变异的收缩(ETA Shrinkage) 和残差变异的收缩(EPS Shrinkage)

```{r}
run002$shrink %>% knitr::kable()
```

比较run001和run002

```{r}
library(huxtable)

huxreg(
  "1cmt.prop"=run001,
  "2cmt.prop"=run002,
  statistics=c(N="nobs", "OBJF", "logLik", "AIC"),
  stars = NULL
)
```
```{r}
run002$objDf-run001$objDf
```

使用nlmixr2内置的基本拟合图，此处未展示结果

```{r, echo=TRUE, results='hide', fig.show='hide'}
run002 %>% plot() #生成大量诊断图
```

## 使用ggPMX进行模型评价

首先构造ggPMX控制器

```{r}
ctr002 <- pmx_nlmixr(run002,
                     conts = c("WT", "CRCL", "AGE"), #连续变量名
                     cats = c("SEX", "CENT"), #分类变量名
                     vpc = FALSE,
                     settings = pmx_settings(is.draft = TRUE))
```

生成DV vs PRED plot

```{r}
ctr002 %>% pmx_plot_dv_pred(scale_x_log10=TRUE, scale_y_log10=TRUE) + labs(title = "观测值 vs 群体预测值")
```

生成DV vs IPRED plot

```{r}
ctr002 %>% pmx_plot_dv_ipred(scale_x_log10=TRUE, scale_y_log10=TRUE)
```

生成个体预测诊断图 

```{r}
ctr002 %>% pmx_plot_individual(facets = list(nrow = 3, ncol = 3), which_pages = "all")
```

生成条件加权残差(CWRES)相关的诊断图 CWRES基于FOCE算法计算而来，性能优于加权残差(WRES,目前很少使用) 

CWRES-时间散点图

```{r}
ctr002 %>% pmx_plot_cwres_time()
```

CWRES-群体预测值散点图:

```{r}
ctr002 %>% pmx_plot_cwres_pred()
ctr002 %>% pmx_plot_cwres_cpred()
```

观察Cwres是否符合正态分布

```{r}
ctr002 %>% pmx_plot_cwres_qq()
```

个体加权残差(IWRES)相关的诊断图 评估模型的系统性偏差;检测残差模型是否合适;识别异常个体或异常数据

```{r}
ctr002 %>% pmx_plot_iwres_time()
ctr002 %>% pmx_plot_iwres_ipred()
```

绝对个体加权残差来研究残差误差模型

```{r}
ctr002 %>% pmx_plot_abs_iwres_ipred()
```

绝对个体加权残差与时间的关系，以检测模型差异

```{r}
ctr002 %>% pmx_plot_abs_iwres_time()
```

观察iwres是否符合正态分布

```{r}
ctr002 %>% pmx_plot_iwres_qq()
ctr002 %>% pmx_plot_iwres_dens()
```

基于经验贝叶斯估计(EBE)的诊断图

ETA与协变量的散点图/箱线图 基于视觉评估参数与协变量之间的相关性.连续型协变量适宜采用散点图,分级型协变量则适合使用箱型图 ETA高收缩时,ETA与协变量的关系图可能会失真

```{r}
ctr002 %>% pmx_plot_eta_conts()
ctr002 %>% pmx_plot_eta_cats()
```

PK参数之间的ETA散点图 考察参数间的相关性.如存在相关性,可通过协方差纳入 ETA高收缩时,ETA与ETA之间的关系图可能会失真

```{r}
ctr002 %>% pmx_plot_eta_matrix()
```

ETA直方分布图与Q-Q图

ETA的直方图和QQ图可检验参数的ETA是否呈正态分布,以及ETA模型是否合理

```{r}
ctr002 %>% pmx_plot_eta_box() 
ctr002 %>% pmx_plot_eta_hist() 
ctr002 %>% pmx_plot_eta_qq()
```

基于模拟(Simulated-based)的诊断图

npde vs pred plot

```{r}
ctr002 %>% pmx_plot_npde_qq()
ctr002 %>% pmx_plot_npde_pred()
ctr002 %>% pmx_plot_npde_time()
ctr002 %>% pmx_plot_npd_epred()
# 可以修改图形选项
# ctr002 %>% pmx_plot_npde_time(smooth = list(color="blue"), 
# point = list(shape=4), 
# is.draft=TRUE, 
# labels = list(x = "Time (hours)", 
#               y = "Normalized PDE"))
```

# step 4_3: 删除二房室比例型残差模型里收缩过大的eta

```{r run003}
two.cmt.prop.2eta <- \(){
  ini({
    # 在ini模块定义初始值，类似NONMEM的$THETA、$OMEGA和$SIGMA
    # 使用赋值操作符（<-或=）定义theta值和残差，用~定义Etas
    # theta和残差的标签会在最终输出中以parameter名出现
    lcl = log(4.52)  #log Cl (L/h)
    lQ = log(7.82)  #log Cl (L/h)    
    lvc  = log(90.3)      #log v (L)
    lvp  = log(113)      #log v (L)    
    eta.cl ~ 0.287
    eta.vc ~ 0.312
    prop.err = 0.123   #proportional error (SD/mean)
  })
  model({
    # 定义模型结构
    cl = exp(lcl + eta.cl)
    Q = exp(lQ)
    vc  = exp(lvc  + eta.vc )
    vp  = exp(lvp)
    ## 使用linCmt自动定义解析解模型
    ## 残差为混合比例误差和加性误差
    linCmt() ~ prop(prop.err)
  })
}

## 清理缓存，确保没有剩余的旧模型
rxClean()
# 检查模型和nlmixr2所做的一些假设
nlmixr2(two.cmt.prop.2eta)

## 使用nlmixr2估计参数
run003 <- 
  nlmixr2(
    two.cmt.prop.2eta,    #建模初始值和模型结构
    pkdata,            #建模数据集
    est = "saem",      #估计算法，常用focei和seam
    #the SAEM minimisation options:
    saemControl(nBurn = 200, #200 SAEM burn-in iterations (the default)
                nEm   = 300, #300 EM iterations (the default)
                print = 50), #print every 50th iteration
    #only print every 50th estimation step (default=1 which gives endless output)
    tableControl(cwres = TRUE, npde = TRUE) #calculates NONMEM-style conditional weighted residuals and npde for diagnostics
  ) # 可以用addCwres和addNpde后面添加cwres和npde


## 建模结果存储在nlmixr2对象中，查看结果
run003
```

也使用nlmixr自带的模型更新功能

```{r, eval=FALSE}
run003_2 <- run002 %>% 
  model(Q = exp(lQ),
    vp  = exp(lvp)) %>% 
  nlmixr(est = "saem",
         control = list(print = 50))
```

保存建模结果以备将来使用

```{r}
save(run003, file = "run003.Rdata")
#load(file = "run003.Rdata") #载入保存过的建模结果
```

对于SAEM算法，可以使用参数跟踪图来检查收敛性

```{r}
traceplot(run003)
```

# step 5_3: 模型评价_run003

查看目标函数值（OFV）/赤池信息准则（AIC）/条件数/参数值等

```{r}
run003$objDf %>% knitr::kable()
```

查看参数估算值与相对标准误与个体间变异的收缩(ETA Shrinkage)

```{r}
run003$parFixed %>% knitr::kable()
```

可以从run003直接导出以上汇总信息，此处未展示结果

```{r, echo=TRUE, results='hide'}
run003
```

查看个体间变异的收缩(ETA Shrinkage) 和残差变异的收缩(EPS Shrinkage)

```{r}
run003$shrink %>% knitr::kable()
```

比较run001、run002和run003

```{r}
huxreg(
  "1cmt.prop"=run001,
  "2cmt.prop.4eta"=run002,
  "2cmt.prop.2eta"=run003,
  statistics=c(N="nobs", "OBJF", "logLik", "AIC"),
  stars = NULL
)
```
```{r}
run003$objDf-run002$objDf
```

使用nlmixr2内置的基本拟合图，此处未展示结果

```{r, echo=TRUE, results='hide', fig.show='hide'}
run003 %>% plot() #生成大量诊断图
```

## 使用ggPMX进行模型评价

```{r}
ctr003 <- pmx_nlmixr(run003,
                     conts = c("WT", "CRCL", "AGE"), #连续变量名
                     cats = c("SEX", "CENT"), #分类变量名
                     vpc = FALSE,
                     settings = pmx_settings(is.draft = TRUE))
```

生成DV vs PRED plot

```{r}
ctr003 %>% pmx_plot_dv_pred(scale_x_log10=TRUE, scale_y_log10=TRUE) + labs(title = "观测值 vs 群体预测值")
```

生成DV vs IPRED plot 

```{r}
ctr003 %>% pmx_plot_dv_ipred(scale_x_log10=TRUE, scale_y_log10=TRUE)
```

生成个体预测诊断图 

```{r}
ctr003 %>% pmx_plot_individual(facets = list(nrow = 3, ncol = 3), which_pages = "all")
```

生成条件加权残差(CWRES)相关的诊断图 CWRES基于FOCE算法计算而来，性能优于加权残差(WRES,目前很少使用) 

CWRES-时间散点图

```{r}
ctr003 %>% pmx_plot_cwres_time()
```

CWRES-群体预测值散点图:

```{r}
ctr003 %>% pmx_plot_cwres_pred()
ctr003 %>% pmx_plot_cwres_cpred()
```

观察Cwres是否符合正态分布

```{r}
ctr003 %>% pmx_plot_cwres_qq()
```

个体加权残差(IWRES)相关的诊断图 评估模型的系统性偏差;检测残差模型是否合适;识别异常个体或异常数据

```{r}
ctr003 %>% pmx_plot_iwres_time()
ctr003 %>% pmx_plot_iwres_ipred()
```

绝对个体加权残差来研究残差误差模型

```{r}
ctr003 %>% pmx_plot_abs_iwres_ipred()
```

绝对个体加权残差与时间的关系，以检测模型差异

```{r}
ctr003 %>% pmx_plot_abs_iwres_time()
```

观察iwres是否符合正态分布

```{r}
ctr003 %>% pmx_plot_iwres_qq()
ctr003 %>% pmx_plot_iwres_dens()
```

基于经验贝叶斯估计(EBE)的诊断图

ETA与协变量的散点图/箱线图 基于视觉评估参数与协变量之间的相关性.连续型协变量适宜采用散点图,分级型协变量则适合使用箱型图 ETA高收缩时,ETA与协变量的关系图可能会失真

```{r}
ctr003 %>% pmx_plot_eta_conts()
ctr003 %>% pmx_plot_eta_cats()
```

PK参数之间的ETA散点图 考察参数间的相关性.如存在相关性,可通过协方差纳入 ETA高收缩时,ETA与ETA之间的关系图可能会失真

```{r}
ctr003 %>% pmx_plot_eta_matrix()
```

ETA直方分布图与Q-Q图

ETA的直方图和QQ图可检验参数的ETA是否呈正态分布,以及ETA模型是否合理

```{r}
ctr003 %>% pmx_plot_eta_box() 
ctr003 %>% pmx_plot_eta_hist() 
ctr003 %>% pmx_plot_eta_qq()
```

基于模拟(Simulated-based)的诊断图

npde vs pred plot

```{r}
ctr003 %>% pmx_plot_npde_qq()
ctr003 %>% pmx_plot_npde_pred()
ctr003 %>% pmx_plot_npde_time()
ctr003 %>% pmx_plot_npd_epred()
# 可以修改图形选项
# ctr003 %>% pmx_plot_npde_time(smooth = list(color="blue"), 
# point = list(shape=4), 
# is.draft=TRUE, 
# labels = list(x = "Time (hours)", 
#               y = "Normalized PDE"))
```
# step 6: 筛选协变量

使用horseshoes法筛选协变量

```{r}
hsDF <- horseshoeSummardf(run003, covarsVec = c("WT", "AGE", "SEX"))
# 保存筛选结果
save(hsDF, file = "hsDF001.Rdata")
#load(file = "hsDF001.Rdata") #载入保存过的协变量筛选结果
hsDF %>% knitr::kable()
```

添加协变量到模型内

```{r}
two.cmt.prop.2eta.cov <- \(){
  ini({
    # 在ini模块定义初始值，类似NONMEM的$THETA、$OMEGA和$SIGMA
    # 使用赋值操作符（<-或=）定义theta值和残差，用~定义Etas
    # theta和残差的标签会在最终输出中以parameter名出现
    lcl = log(4.56)  #log Cl (L/h)
    lQ = log(7.87)  #log Cl (L/h)    
    lvc  = log(90.2)      #log v (L)
    lvp  = log(110)      #log v (L) 
    cov.cl_wt = 0.75
    cov.vc_wt = 1
    cov.vc_age = -0.1
    eta.cl ~ 0.287
    eta.vc ~ 0.312
    prop.err = 0.125   #proportional error (SD/mean)
  })
  model({
    # 定义模型结构
    cl = exp(lcl + eta.cl + cov.cl_wt*log(WT/70))
    Q = exp(lQ)
    vc  = exp(lvc + eta.vc + cov.vc_wt*log(WT/70) + cov.vc_age*log(AGE/55))
    vp  = exp(lvp)
    ## 使用linCmt自动定义解析解模型
    ## 残差为比例误差差
    linCmt() ~ prop(prop.err)
  })
}

## 清理缓存，确保没有剩余的旧模型
rxClean()

## 检查模型和nlmixr2所做的一些假设
nlmixr2(two.cmt.prop.2eta.cov())

## 使用nlmixr2估计参数
run004 <- 
  nlmixr2(
    two.cmt.prop.2eta.cov,    #建模初始值和模型结构
    pkdata,            #建模数据集
    est = "saem",      #估计算法，常用focei和seam
    #the SAEM minimisation options:
    saemControl(nBurn = 200, #200 SAEM burn-in iterations (the default)
                nEm   = 300, #300 EM iterations (the default)
                print = 50), #print every 50th iteration
    #only print every 50th estimation step (default=1 which gives endless output)
    tableControl(cwres = TRUE, npde = TRUE) #calculates NONMEM-style conditional weighted residuals and npde for diagnostics
  ) # 可以用addCwres和addNpde后面添加cwres和npde


## 建模结果存储在nlmixr2对象中，查看结果
run004

## 保存建模结果以备将来使用
save(run004, file = "run004.Rdata")
#load(file = "run004.Rdata") #载入保存过的建模结果

## 对于SAEM算法，可以使用参数跟踪图来检查收敛性
traceplot(run004)
```

使用nlmixr内置功能更新模型

```{r, eval=FALSE}
run004_2 <- run003 %>% 
  model(cl = exp(lcl + eta.cl + cov.cl_wt*log(WT/70)),
    vc  = exp(lvc + eta.vc + cov.vc_wt*log(WT/70) + cov.vc_age*log(AGE/55))) %>% 
  ini(cov.cl_wt = 0.75,
      cov.vc_wt = 1,
      cov.vc_age = -0.1) %>% 
  nlmixr(est = "saem",      #估计算法，常用focei和seam
    #the SAEM minimisation options:
    control = list(print = 50))
```

cov.vc_age与0没有显著性差异，删除这个参数

修改纳入的协变量

```{r}
two.cmt.prop.2eta.cov_2 <- \(){
  ini({
    # 在ini模块定义初始值，类似NONMEM的$THETA、$OMEGA和$SIGMA
    # 使用赋值操作符（<-或=）定义theta值和残差，用~定义Etas
    # theta和残差的标签会在最终输出中以parameter名出现
    lcl = log(4.56)  #log Cl (L/h)
    lQ = log(7.87)  #log Cl (L/h)    
    lvc  = log(90.2)      #log v (L)
    lvp  = log(110)      #log v (L) 
    cov.cl_wt = 0.75
    cov.vc_wt = 1
    eta.cl ~ 0.287
    eta.vc ~ 0.312
    prop.err = 0.125   #proportional error (SD/mean)
  })
  model({
    # 定义模型结构
    cl = exp(lcl + eta.cl + cov.cl_wt*log(WT/70))
    Q = exp(lQ)
    vc  = exp(lvc + eta.vc + cov.vc_wt*log(WT/70))
    vp  = exp(lvp)
    ## 使用linCmt自动定义解析解模型
    ## 残差为比例误差差
    linCmt() ~ prop(prop.err)
  })
}

## 清理缓存，确保没有剩余的旧模型
rxClean()

## 检查模型和nlmixr2所做的一些假设
nlmixr2(two.cmt.prop.2eta.cov_2())

## 使用nlmixr2估计参数
run005 <- 
  nlmixr2(
    two.cmt.prop.2eta.cov_2,    #建模初始值和模型结构
    pkdata,            #建模数据集
    est = "saem",      #估计算法，常用focei和seam
    #the SAEM minimisation options:
    saemControl(nBurn = 200, #200 SAEM burn-in iterations (the default)
                nEm   = 300, #300 EM iterations (the default)
                print = 50), #print every 50th iteration
    #only print every 50th estimation step (default=1 which gives endless output)
    tableControl(cwres = TRUE, npde = TRUE) #calculates NONMEM-style conditional weighted residuals and npde for diagnostics
  ) # 可以用addCwres和addNpde后面添加cwres和npde


## 建模结果存储在nlmixr2对象中，查看结果
run005

## 保存建模结果以备将来使用
save(run005, file = "run005.Rdata")
#load(file = "run005.Rdata") #载入保存过的建模结果

## 对于SAEM算法，可以使用参数跟踪图来检查收敛性
traceplot(run005)
```

# step 5_4: 模型评价_run005

查看目标函数值（OFV）/赤池信息准则（AIC）/条件数/参数值等

```{r}
run005$objDf %>% knitr::kable()
```

查看参数估算值与相对标准误与个体间变异的收缩(ETA Shrinkage) 

```{r}
run005$parFixed %>% knitr::kable()
```

可以从run005直接导出以上汇总信息，此处未展示结果

```{r, echo=TRUE, results='hide'}
run005
```

查看个体间变异的收缩(ETA Shrinkage) 和残差变异的收缩(EPS Shrinkage)

```{r}
run005$shrink %>% knitr::kable()
```

比较run001、run002、run001、run002和run005

```{r}
library(huxtable)

huxreg(
  "1cmt.prop"=run001,
  "2cmt.prop.4eta"=run002,
  "2cmt.prop.2eta"=run003,
  "2cmt.prop.2eta.3cov"=run004,
  "2cmt.prop.2eta.2cov"=run005,
  statistics=c(N="nobs", "OBJF", "logLik", "AIC"),
  stars = NULL
)
```
```{r}
run005$objDf-run003$objDf
run005$objDf-run004$objDf
```

使用nlmixr2内置的基本拟合图，此处未展示结果

```{r, echo=TRUE, results='hide', fig.show='hide'}
run005 %>% plot() #生成大量诊断图
```

## 使用ggPMX进行模型评价

```{r}
ctr005 <- pmx_nlmixr(run005,
                     conts = c("WT", "CRCL", "AGE"), #连续变量名
                     cats = c("SEX", "CENT"), #分类变量名
                     vpc = FALSE,
                     settings = pmx_settings(is.draft = TRUE))
```

生成DV vs PRED plot

```{r}
ctr005 %>% pmx_plot_dv_pred(scale_x_log10=TRUE, scale_y_log10=TRUE) + labs(title = "观测值 vs 群体预测值")
```

生成DV vs IPRED plot 

```{r}
ctr005 %>% pmx_plot_dv_ipred(scale_x_log10=TRUE, scale_y_log10=TRUE)
```

生成个体预测诊断图 

```{r}
ctr005 %>% pmx_plot_individual(facets = list(nrow = 3, ncol = 3), which_pages = "all")
```

生成条件加权残差(CWRES)相关的诊断图 CWRES基于FOCE算法计算而来，性能优于加权残差(WRES,目前很少使用) 

CWRES-时间散点图

```{r}
ctr005 %>% pmx_plot_cwres_time()
```

CWRES-群体预测值散点图:

```{r}
ctr005 %>% pmx_plot_cwres_pred()
ctr005 %>% pmx_plot_cwres_cpred()
```

观察Cwres是否符合正态分布

```{r}
ctr005 %>% pmx_plot_cwres_qq()
```

个体加权残差(IWRES)相关的诊断图 评估模型的系统性偏差;检测残差模型是否合适;识别异常个体或异常数据

```{r}
ctr005 %>% pmx_plot_iwres_time()
ctr005 %>% pmx_plot_iwres_ipred()
```

绝对个体加权残差来研究残差误差模型

```{r}
ctr005 %>% pmx_plot_abs_iwres_ipred()
```

绝对个体加权残差与时间的关系，以检测模型差异

```{r}
ctr005 %>% pmx_plot_abs_iwres_time()
```

观察iwres是否符合正态分布

```{r}
ctr005 %>% pmx_plot_iwres_qq()
ctr005 %>% pmx_plot_iwres_dens()
```

基于经验贝叶斯估计(EBE)的诊断图

ETA与协变量的散点图/箱线图 基于视觉评估参数与协变量之间的相关性.连续型协变量适宜采用散点图,分级型协变量则适合使用箱型图 ETA高收缩时,ETA与协变量的关系图可能会失真

```{r}
ctr005 %>% pmx_plot_eta_conts()
ctr005 %>% pmx_plot_eta_cats()
```

PK参数之间的ETA散点图 考察参数间的相关性.如存在相关性,可通过协方差纳入 ETA高收缩时,ETA与ETA之间的关系图可能会失真

```{r}
ctr005 %>% pmx_plot_eta_matrix()
```

ETA直方分布图与Q-Q图

ETA的直方图和QQ图可检验参数的ETA是否呈正态分布,以及ETA模型是否合理

```{r}
ctr005 %>% pmx_plot_eta_box() 
ctr005 %>% pmx_plot_eta_hist() 
ctr005 %>% pmx_plot_eta_qq()
```

基于模拟(Simulated-based)的诊断图

npde vs pred plot

```{r}
ctr005 %>% pmx_plot_npde_qq()
ctr005 %>% pmx_plot_npde_pred()
ctr005 %>% pmx_plot_npde_time()
ctr005 %>% pmx_plot_npd_epred()
# 可以修改图形选项
# ctr005 %>% pmx_plot_npde_time(smooth = list(color="blue"), 
# point = list(shape=4), 
# is.draft=TRUE, 
# labels = list(x = "Time (hours)", 
#               y = "Normalized PDE"))
```
# step 7: VPC

```{r}
p1 <- vpcPlot(run005, n = 1000, show=list(obs_dv=TRUE));
p1 <- p1 + ylab("Concentrations")
p1 
# A prediction-corrected VPC
# p2 <- vpcPlot(run005, n = 1000, pred_corr = TRUE, show=list(obs_dv=TRUE))
# p2 <- p2 + ylab("Prediction-Corrected Concentrations")
# library(patchwork)
# p1 / p2
```
# step 8: bootstrap

```{r, echo=TRUE, results='hide'}
bootstrap001 <- bootstrapFit(run005, nboot = 10, restart = TRUE) # nboot = 10作演示
```

bootstrap后run005的置信区间结果被替换成bootstrap结果

```{r}
run005$parFixedDf %>% knitr::kable()
```

可以用如下代码切换回原来的结果

```{r}
setCov(run005, "linFim")
run005$parFixedDf %>% knitr::kable()
```

用以下代码切换为bootstrap结果

```{r}
setCov(run005, "boot10") # boot后接的数字为bootstrap的次数
```

查看bootstrap成功次数

```{r}
bootstrap001$env$bootSummary
```
# step 9: Simulation

从Nhanes database里抽取个体样本，读取Nhanes database

```{r}
Nhanes <- read_csv("NhanesDemo2006.csv")
# 取成人集合
NhanesA<- Nhanes %>% 
  filter(AGE >= 18)
```

通过从18-98岁的10年的bin中抽样来减少数据集，每个箱子抽取200名受试者

```{r}
NhanesA <- NhanesA %>%
  mutate(AgeCat = cut(AGE,
                      breaks = seq(18, 98, 10),
                      right = FALSE,
                      include.lowest = TRUE))
```

```{r}
set.seed(1122)
NhanesA <- NhanesA %>%
  group_by(AgeCat) %>%
  slice_sample(n = 200, replace = TRUE) %>%
  ungroup()
NhanesA <- NhanesA %>% 
  pull(WT)
```

创建给药采样事件

```{r}
ev1 <- et(amt=200, ii=12, until=168) %>%
  et(seq(0, 192, by=0.5)) %>%
  et(id=1:1400)
```

```{r}
sim1 <- rxSolve(run005, ev1, iCov = data.frame(WT = NhanesA))
```

```{r}
plot(sim1, ipredSim, log = "y") +
  ylab("Conc. (mg/L)")

confint(sim1, "ipredSim", level=0.95) |>
    plot(ylab="Central Concentration", log="y")
```

```{r}
sim2 <- rxSolve(run005, ev1, nStud = 10, iCov = data.frame(WT = NhanesA))
```

```{r}
plot(sim2, ipredSim, log = "y") +
  ylab("Conc. (mg/L)")

confint(sim2, "ipredSim", level=0.95) |>
    plot(ylab="Central Concentration", log="y")
```
